【裁判字號】    89,易,2726
【裁判日期】    900227
【裁判案由】    家庭暴力罪之傷害
【裁判全文】
臺灣桃園地方法院刑事判決                        八十九年度易字第二七二六號
    公  訴  人  臺灣桃園地方法院檢察署檢察官
    被      告  乙○○
右列被告因傷害案件，經檢察官提起公訴（八十九年度偵字第一四一六六號），本院
判決如左：
        主  文
乙○○無罪。
        事  實
一、公訴意旨略以：被告乙○○與告訴人丁○○係夫妻關係，緣告訴人丁○○於民國
    八十九年八月三十一日下午二時五十分許，至被告乙○○位在桃園縣平鎮市○○
    路三十號「龍昇企業社」工作處，與被告乙○○商討生活費事宜，雙方意見不合
    發生爭執，被告乙○○竟基於傷害人身體之犯意，持告訴人丁○○所有之安全帽
    一個，毆打其頭部，告訴人丁○○因而倒地，致受有多處瘀傷（左側頭部、左臉
    部、左耳部、左肘部、右上唇、右前臂、雙小腿）及右手腕部擦傷、頭部外傷等
    傷害。因認被告涉犯刑法第二百七十七條第一項之傷害罪嫌云云。本件公訴人認
    被告涉犯傷害罪嫌，無非以告訴人之指述，及診斷證明書一張資為論據。
二、按犯罪事實應依證據認定之，無證據不得推定其犯罪事實。刑事訴訟法第一百五
    十四條定有明文。次按，告訴人之告訴，係以使被告受刑事訴追為目的，是其陳
    述是否與事實相符，仍應調查其他證據以資審認，最高法院五十二年台上字第一
    三００號著有判例可稽。又刑事訴訟制度受「倘有懷疑，則從被告之利益為解釋
    」、「被告應被推定為無罪」之原則所支配，故得為訴訟上證明者，無論為直接
    或間接證據，須客觀上於一般人均不致有所懷疑，而達於確信之程度，始可據為
    有罪之認定，倘其證明尚未達於確信之程度，而有合理可疑存在時，即難據以為
    被告之不利認定，換言之，在法律判斷上，即不能為被告有罪之認定。
三、訊據被告乙○○堅決否認有何傷害告訴人丁○○之犯行，辯稱：告訴人丁○○至
    伊公司時即告知其所受之傷害係娘家父母及弟弟毆打所致，當時伊僅有打告訴人
    丁○○一巴掌等語。經查：
    （一）本件被告乙○○與告訴人丁○○於八十九年八月三十一日下午二時五十分
          許，在被告乙○○所經營位在桃園縣平鎮市○○路三十號之「龍昇企業社
          」，雙方因商討生活費事宜，進而意見不合發生爭執等情，業據雙方陳述
          甚明，固堪認定。又被告僅承認曾以右手打告訴人左臉一巴掌等語，核與
          證人即當時在場之該企業社員工丙○○、甲○○分別證述：「我有看到賴
          拿安全帽打李的後腦，後來李就起來打賴一巴掌，賴就扶在李的背上，過
          了一會，賴就去打電話」、「賴拿安全帽揮到李的後腦，李就站起來打賴
          ，我聽到打巴掌的聲音，只有一聲，後來我就看到賴倒在李的肩上，看起
          來很虛弱，沒有昏迷，後來賴就去打電話」等語均相符合（見本院八十九
          年十二月五日審理筆錄）。
    （二）至被告是否及如何毆打告訴人乙節，據告訴人丁○○迭於警、偵訊及本院
          審理中均陳稱：他用我的安全帽打我，當時我的安全帽放在旁邊，他用安
          全帽打我左邊臉部，他打第一下我就暈過去了等語。然查，本件告訴人賴
          筠之係受有左側頭部、左臉部、左耳部、左肘部、右上唇、右前臂、雙小
          腿等多處瘀傷及右手腕部擦傷等傷害，此有壢新醫院診斷證明書一紙附卷
          可稽。衡諸常情，依告訴人所述之「以安全帽毆打左邊臉部一下」之傷害
          方式，是否足以造成上開傷勢，殊堪置疑。再者，觀諸上開傷勢，遍及左
          側頭部、左臉部、左耳部、左肘部、右上唇、右前臂、雙小腿及右手腕部
          等處，散佈甚廣，顯非單一毆擊行為所可能造成。縱使如告訴人所陳伊手
          腳上之傷可能係倒下時碰到工廠之機器，然如係倒下時順勢所受之傷，應
          集中於身體一側，亦難解釋為何其「雙小腿」均受有瘀傷？是以，該診斷
          證明書所載之傷勢是否確為被告傷害所致，顯有疑義。
    （三）公訴人雖以：果如被告所言，告訴人於到達前開處所前，身上即受有頭部
          外傷等傷害，告訴人如何能自行騎乘機車至前開處所找尋被告？固非無見
          。惟查，依上開診斷證明書所載之傷勢，均屬瘀傷、擦傷，尚不足以認定
          渠所受傷勢確已嚴重至無法騎乘機車之地步，況且，以告訴人自述渠亦曾
          遭家人毆打等情以觀，亦無從認定上開傷害均屬新發生之創傷。
    （四）綜上所述，上開診斷證明書所載之傷勢，並不能證明係被告傷害犯行所致
          ，此外復查無其他證據可資佐證告訴人受有之傷害係由被告所造成，尚無
          法認定被告涉犯公訴人指訴之傷害行為，被告之犯罪即屬不能證明，核諸
          上開說明，認定被告犯罪之證據尚未達客觀上於一般人均不致有所懷疑，
          而達於確信之程度，而尚有合理之可疑存在，本諸證據裁判法則，即難據
          以為被告之不利認定，自應為無罪之諭知。末按，本案被告及告訴人雙方
          夫妻關係已然形同水火，家屬復無法提供正面支持，根本解決之道在於坦
          誠溝通、化解歧見，抑或依循民事程序解消婚姻關係，始為斧底抽薪之計
          ，倘欲冀求國家刑事審判權介入解決雙方家庭糾紛，實係緣木求魚，附此
          敘明。
據上論斷，應依刑事訴訟法第三百零一條第一項，判決如主文。
本案經檢察官鄭重文到庭執行職務。
中      華      民      國    九十      年      二      月    二十七    日
                                臺灣桃園地方法院刑事第一庭
                                        法  官   陳  永  來
右正本證明與原本無異。
如不服本判決，應於判決送達後十日內向本院提出上訴狀( 應附繕本 )，上訴於
臺灣高等法院。
                                        書記官   洪  明  媚
中     華       民      國     九十      年     二     月     二十七     ?
 


司法院資訊處製作；財團法人民間司法改革基金會備份。
